【裁判字號】    98,交上易,1
【裁判日期】    980212
【裁判案由】    業務過失傷害
【裁判全文】
臺灣高等法院臺中分院刑事判決         98年度交上易字第1號
上  訴  人  臺灣臺中地方法院檢察署檢察官
上  訴  人
即  被  告  甲○○
                    國民
上列上訴人因被告犯過失傷害案件，不服臺灣臺中地方法院97年
度交易字第484號中華民國97年11月11日第1審判決（起訴案號：
臺灣臺中地方法院檢察署97年度偵字第13327號），提起上訴，
本院判決如下：
    主  文
上訴駁回。
    事實及理由
一、本案經本院審理結果，認第1審判決認事用法及量刑均無不
    當，應予維持，除於原判決書犯罪事實欄第6至7行之「欲沿
    中投東路由南往北方向（起訴書誤載為由南往北）」應更正
    為「欲沿中投東路由北往南方向」、及第14行之「中投東路
    由北往南行駛」應更正為「中投東路由南往北行駛」外，其
    餘均引用第1審判決書記載之事實、證據及理由（如附件）
    。
二(一)檢察官上訴理由略以：「惟按刑法上所謂業務，係指個人基
    於其社會地位繼續反覆所執行之事務，其主要部分之業務固
    不待論，及為完成主要業務所附隨之準備工作與輔助事務，
    亦應包括在內，最高法院71年度臺上字第1550號著有判例可
    資參照。經查：被告於案發後在員警製作談話紀錄時供稱：
    「我駕駛肇事車輛到倉庫取貨」等語；另證人即被告之雇主
    許富堯亦證稱：「被告應該算是送貨司機，因為有時候人不
    夠，我會叫他整理零件，也會叫他幫忙送貨，但大部分送貨
    都是我自己去，我叫被告去送貨，有時候會送去大里，因為
    我們公司，只要有客人打電話來，誰有空誰就幫忙送貨，被
    告有時候會開我的車，有時候也會開肇事這台車送貨，因為
    通常公司送貨的人是我自己送或是另外一個人比較熟，被告
    的工作主要是整理零件，只有我們2個人不在的時候，才會
    請被告送貨」等語。倆相互核以觀，足見被告於任職「成煌
    公司」時，仍有反覆執行駕車幫忙送貨之情事，衡諸上開判
    例說明，被告駕車送貨乃屬其附隨業務甚明。原審認被告所
    為僅係犯普通過失傷害罪，似有未洽。」等語為由，提起上
    訴。
  (二)上訴人即被告（以下稱被告）甲○○上訴理由略謂：「1.本
    案車貨之發生，雖與被告逆向行駛有關，然被告所以逆向行
    駛，實因發生碰撞處之外側車道因施工全面禁止通行所致。
    2.被告於交通事故發生後，員警到場處理時，被告已陳明為
    肇事人，符合刑法第62條自首要件。3.被告於警詢、偵查、
    法院審理中詳實交代全案發生經過，未有絲毫隱瞞。4.被告
    於案發後已賠付告訴人醫藥費101341元、看護費43500元、
    輔具費用13500元。5.被告盼與告訴人達成和解，惟告訴人
    請求金額過高，致伊無力賠償。」等語為由，提起上訴。
三、經查：
  (一)關於檢察官提起上訴理由部分：
  1.查，刑法上所謂業務，係指個人基於其社會地位繼續反覆所
    執行之事務，包括主要業務及其附隨之準備工作與輔助事務
    在內。此項附隨之事務，並非漫無限制，必須與其主要業務
    有直接、密切之關係者，始可包含在業務概念中，而認其屬
    業務之範圍。最高法院著有89年臺上字第8075號判例可資參
    照。
  2.原審判決已審酌被告承認因上述駕車過失致被害人洪丞翎受
    有傷害，犯有過失傷害罪，惟辯稱：伊在「成煌公司」僅是
    臨時工性質，並非正式員工，「成煌公司」亦未幫伊投保健
    保與勞保，平時伊大都騎摩托車上班，且「成煌公司」之送
    貨或載貨並非其負責之業務，伊僅有在老闆或其他負責載送
    貨之員工不在時，偶而會去幫忙載貨回來，發生車禍當時並
    非伊上班時間，當日伊只有上午上班，中午下班後，伊才於
    下午1時許，騎摩托車至證人丙○○家向其借用車牌號碼PG-
    8370號自小貨車用以幫伊母親載運所撿拾之資源回收物品，
    後來因為有同事說倉庫很熱，請伊幫忙載冰塊回工廠冰飲料
    ，伊才開車載飲料回工廠倉庫，不料於途中與洪丞翎發生車
    禍，並非業務過失傷害等語；而被告上開辯解內容核與證人
    即「成煌公司」負責人許富堯於原審法院審理中結證稱：「
    被告在「成煌公司」屬臨時工性質，且平常被告在「成煌公
    司」內之主要工作為分類整理汽車零件，只有在其或主要送
    貨之員工不在時，才會偶而請被告幫忙載送貨，被告平時是
    騎摩托車上班，並非開該PG-8370號自小貨車上班，發生車
    禍當日下午被告並非在上班時間，被告為何會開車回到公司
    ，其並不清楚。」（原審卷第51頁以下）、證人即該車牌號
    碼PG-8370號自小貨車車主丙○○於原審法院審理時結證稱
    ：「其為該PG-8370號自小貨車之登記名義人，但該車平時
    大都是其弟弟在使用，並未讓「成煌公司」或被告載貨使用
    ，被告與其都是「成煌公司」的臨時工，「成煌公司」有自
    己之貨車，並未看過被告開車去載貨過，據其所知，「成煌
    公司」開貨車有固定的人，但不是被告。被告是在發生車禍
    當日下午1時許，騎摩托車來其家中，向其借用開走該車牌
    號碼PG-8370號自小貨車，說是要載回收物，不知為何被告
    會開該車回公司，而在途中與被害人發生車禍。」等語（原
    審卷第76頁以下）相符。而許富堯、丙○○2人之證述，除
    核與被告上開所辯大致相符，亦與原審法院依職權調取之被
    告勞保、健保投保資料非由「成煌公司」投保相符；又上開
    車牌號碼PG-8370號自小貨車，登記名義人確係證人丙○○
    ，亦有交通部公路總局中區監理所97年8月13日中監車字第
    0970033130號函1份在卷可稽（原院卷第27頁），衡情，丙
    ○○亦無提供上開小貨車供「成煌公司」載送貨品之理；更
    參以卷附交通事故現場照片，於本案交通事故發生時，被告
    所駕駛之上開車牌號碼PG-8370號自小貨車上，僅載有1桶冰
    塊，並無任何「成煌公司」營業相關之零件或貨物（偵查卷
    第27頁），綜合上述證據研判，依罪疑有利於被告之原則，
    堪認被告所辯應為屬實，依上開判例意旨，被告駕駛上開車
    輛肇事難認與被告所從事之業務有直接、密切之關係，而認
    定檢察官起訴書所指稱被告受僱於「成煌公司」駕駛小貨車
    載貨為其附隨義務，尚屬無據，再誤定被告所為僅係犯刑法
    第284條第1項前段之過失傷害罪等語，並無誤認之處。
  (二)關於被告提起上訴理由部分：
  1.茲按量刑輕重係屬事實審法院得依職權自由裁量之事項，茍
    已斟酌刑法第57條各款所列情狀而未逾法定刑度，即不得遽
    指為違法。
  2.原審判決理由認定被告肇事後，在有偵查犯罪職務之公務員
    尚未發覺係伊駕車肇事人之前，即向到場之員警葉高賓陳明
    伊係肇事者，並接受裁判等情，有員警葉高賓出具之道路交
    通事故肇事人自首情形紀錄表1份在卷可稽，核與自首規定
    相符，依刑法第62條前段規定，減輕其刑，並審酌被告疏未
    遵守道路交通安全規則，至肇事致被害人受有如犯罪事實欄
    所載之傷害，傷勢非輕，且逆向行車之過失情節重大，行為
    殊不可取，惟念及被告犯後能坦承犯行，態度尚可，雖已負
    擔部分醫藥費及看護費用，惟因與被害人和解之條件差距過
    大，迄今尚未能與被害人達成和解以取得諒解，及被告犯罪
    之動機、目的、手段等一切情狀，量處有期徒刑4月，並諭
    知易科罰金之折算標準之處刑，顯已注意適用刑法第57條之
    規定，且所處之刑亦符合「罰當其罪」之原則，並無輕重失
    衡之情形。是被告上訴所指，亦無可採。
  (三)是檢察官、被告上開上訴理由所指，皆無可採，並無理由，
    上訴均無理由，應予駁回。
三、據上論斷，應依刑事訴訟法第373條、第368條，判決如主文
    。
本案經檢察官乙○○到庭執行職務。
中    華    民    國    98    年    2     月    12    日
            刑事第三庭    審判長法  官  王  增  瑜
                                法  官  吳  進  發
                                法  官  梁  堯  銘
以上正本證明與原本無異。
不得上訴。
                                書記官  陳  麗  玉
中    華    民    國    98    年    2     月    12    日


司法院資訊處製作；財團法人民間司法改革基金會備份。
